臺灣高雄地方法院刑事判決　　　　　　　94年度訴字第1791號
公　訴　人　臺灣高雄地方法院檢察署檢察官
被　　　告　己○○
輔　佐　人　丙○○
被　　　告　庚○○
　　　　　　乙○○
上列被告因妨害自由等案件，經檢察官聲請逕以簡易判決處刑（
93年度偵字第24421 號），本院認不得以簡易判決處刑（94年度
簡字第277 號），改依通常程序審理，判決如下：
    主  文
己○○共同以非法方法剝奪人之行動自由，處有期徒刑肆月，如
易科罰金，以參佰元折算壹日；又以加害生命之事，恐嚇他人致
生危害於安全，處有期徒刑參月，如易科罰金，以參佰元折算壹
日。應執行有期徒刑陸月，如易科罰金，以參佰元折算壹日。
庚○○共同以非法方法剝奪人之行動自由，處有期徒刑肆月，如
易科罰金，以參佰元折算壹日。
乙○○共同以非法方法剝奪人之行動自由，處有期徒刑參月，如
易科罰金，以參佰元折算壹日。
    事  實
一、己○○因王清發積欠其新臺幣（下同）近300 萬元遲未清償
    ，乃邀同其弟庚○○，並由庚○○另邀同學徒乙○○及綽號
    「阿輝」、「阿彬」之成年男子（真實姓名、年籍均不詳）
    ，於民國93年12月（聲請簡易判決處刑書誤載為11月）5 日
    下午3 時許，共乘車牌號碼AF-6189 號自用小客車（下稱上
    開車輛）前往王清發位於高雄縣仁武鄉○○○路1507巷19號
    之住處，以追討債務，抵達後，因僅見王清發之妻戊○○及
    次子甲○○在該住處，己○○5 人竟共同基於妨害自由之犯
    意聯絡，先由己○○以自後推倒並壓按戊○○頭、頸等身體
    部位之方式，將戊○○制服在地不得動彈，並出聲示意庚○○將甲○○強押入上開車輛帶走，再由庚○○喝令並與乙○○、「阿輝」及「阿彬」，4 人各自推拉甲○○之四肢，而
    將甲○○強押入上開車輛之後座中央位置後，各自上車就坐
    並將上開車輛駛離。在上開壓制、推拉等過程中，戊○○因
    而受有左頸部、左胸部及背部挫傷、左頸部瘀腫等傷害，甲○○也受雙肘、下腹、左膝和雙足擦傷等傷害。
二、迨上開車輛駛離後，己○○即鬆弛壓制，計以上述非法方法
    ，剝奪戊○○之行動自由，約有10餘分鐘。己○○於徒步離
    開前，復為避免遭受戊○○以鞋子等物丟擲之反擊，竟另單
    獨萌生恐嚇之犯意，向戊○○恫稱：「若拿鞋子丟我，要讓
    你沒命」及「你先生若不拿錢來，要讓甲○○沒命」等語，
    使戊○○心生畏懼。
三、戊○○及見己○○離去後，乃報警處理，警方旋在王清發住
    處附近2 、300 公尺處逮捕己○○，嗣經己○○以電話聯繫
    ，庚○○及乙○○等人始停止在同鄉焚化爐一帶空曠處之駕
    車繞行，而將搭載有甲○○之上開車輛駛往設於同鄉之高雄
    縣政府警察局仁武分局仁武派出所（下稱派出所，又「阿輝
    」及「阿彬」在上開車輛駛往派出所前，即已先行下車離去
    ），並在派出所前釋放甲○○，計以上述非法方法，剝奪甲○○之行動自由，達30餘分鐘。
四、案經戊○○、甲○○訴由高雄縣政府警察局仁武分局報請臺
    灣高雄地方法院檢察署檢察官偵查起訴。
    理  由
壹、證據能力方面：
一、證人即承辦警員王泰嵐於檢察事務官前所為之陳述，及卷附
    健仁醫院診斷證明書共2 紙，業經被告己○○、庚○○、乙○○（下稱被告3 人）同意作為證據，本院審酌前開證人於
    檢察事務官前所為陳述及前開書面作成時之狀況，俱認為適
    當，依刑事訴訟法第159 條之5 第1 項，應有證據能力。
二、證人即告訴人戊○○、甲○○（下稱戊○○2 人）於警詢中
    之證述，及在偵查中於檢察事務官前所為之證述，均係被告
    以外之人於審判外之言詞陳述，而屬傳聞，且經核並無刑事
    訴訟法第159 條之1 至同法第159 條之1 所列舉得作為證據
    之例外情事，是以並無證據能力，尚不得作為本案之證據。
貳、實體方面：
一、訊據被告3 人對於曾與綽號「阿輝」、「阿彬」之成年男子
    ，於前開時點共乘上開車輛前往王清發位於仁武鄉之住處，
    追討債務王清發積欠己○○之近300 萬元債務，期間被告己○○曾與戊○○發生拉扯，另被告庚○○、乙○○與「阿輝
    」、「阿彬」則亦與伊始不願意上車之甲○○發生拉扯，嗣
    甲○○乃乘坐上開車輛，與渠4 人先行離開，並在同鄉焚化
    爐一帶空曠處繞行，約莫30餘分鐘後，方經庚○○、乙○○
    載往仁武派出所（「阿輝」及「阿彬」已先行下車離去）等
    節固不否認，惟矢口否認有何妨害自由及傷害犯行，並一致
    辯稱：我們並沒有將戊○○壓制在地，也沒有強押甲○○上
    車，甲○○是自願與我們一起前往派出所談債務問題，才自
    行上車的，且戊○○2 人身上的傷勢，也不是我們所造成的
    云云；又被告己○○另並否認其曾出言恐嚇戊○○。經查：
(一)本案發生後，戊○○於同日即94年12月5 日經診斷出受有左
    頸部、左胸部及背部挫傷、左頸部瘀腫等傷害，甲○○也於
    同月7 日經診斷受有雙肘、下腹、左膝和雙足擦傷各節，有
    健仁醫院診斷證明書各1 紙附卷足稽，應堪認定。核戊○○
    之傷勢，或在分布有主要血管、神經之頸部，或在自身施力
    不易之背部等處，應鮮有自行刻意造致之可能，另甲○○之
    傷勢則多分布在四肢關節處，恰與被告3 人自承之庚○○、
    乙○○、「阿輝」、「阿彬」4 人曾與甲○○發生拉扯一節
    相符；再參諸戊○○2 人，乃分別於事發當日、再翌日，即
    經診斷出有前開傷勢，時間相隔均未甚久，則戊○○、甲○○之各該傷勢，應係被告等人加以造成者，也甚為顯明。又
    前開傷勢，均非分布在面部等明顯位置，是以若無刻意留心
    觀察，本不易發現，從而證人即王泰嵐警員於檢察事務官前
    所為：當時並未發現甲○○有受傷等陳述，本不足為該2人
    確未受傷之認定至明，被告3 人執此資為戊○○、甲○○並
    未受傷之論據，無足採取。
(二)被告3 人與「阿輝」、「阿彬」抵達後，己○○即自後壓按
    戊○○之頭、頸部而將之壓制在地，並持續10餘分鐘，迨至
    甲○○乘坐上開車輛與庚○○及乙○○、「阿輝」、「阿彬
    」一起離開後方止，嗣並出言恐嚇戊○○等節，業據證人戊○○證述：己○○知道王清發不在家後，有指明甲○○出面
    處理，等到甲○○出來，己○○說：「押走」，庚○○與乙○○等4 人就要押住甲○○，因我不讓他們這麼做，己○○
    就從我的後方把我推倒並壓按我的頭、頸部，將我壓制在地
    ，當時我是朝外倒臥，所以我有看到庚○○、乙○○等4 人
    有人抓手、有人抓腳強把甲○○抬上車的經過，等到甲○○
    被庚○○等4 人押入車子載走後，己○○才把我放開，整段
    期間大約有10幾分鐘，之後己○○因見我有穿鞋子，就跟我
    說：「若拿鞋子丟我，要讓你沒命」及「你先生若不拿錢來
    ，要讓甲○○沒命」，我聽聞後會害怕、會緊張，所以等己○○離開後即刻報警等語明確。核與證人甲○○陳稱：我出
    面後，有4 個人接著要押住我，我當時旋示意母親戊○○趕
    快進屋，她傻傻的還不知道要進屋，就被己○○壓制在地，
    我接著被帶往車子的方向，接近車子時我有回頭看，當時母
    親猶然被壓制在地等語，及前已認明之戊○○傷勢，乃分布
    於頸部、胸部及背部一情，俱屬相符；再者，己○○於警詢
    中，也曾自承：「（問：據王太太（指戊○○）稱你有以雙
    手壓住他脖子使他身體觸地10幾分鐘是否實在？）實在。」
    及「（問：為何抓住王太太？）因為她阻止我們（指被告3
    人與「阿輝」、「阿彬」）帶走她兒子甲○○。我有要她打
    電話給她丈夫，回電給我」等語，足認己○○為達讓庚○○
    、乙○○等人順利帶走甲○○之目的，確有將戊○○壓制在
    地而妨害戊○○行動自由之犯行，且己○○另並有單獨恐嚇
    戊○○之行為，被告3 人空言否認，不足採取。
(三)證人甲○○結證：我被叫出門後，原只見己○○、庚○○2
    兄弟，庚○○先問：「是不是這個人」，經獲己○○之肯定
    答覆後，再說「押走」，就又有乙○○和另2 不知名的人共
    3 個人跑來，與庚○○一起要把我押上車，我沒有同意要上
    車，並有抵抗，是他們1 個人抓我1 隻手將我拖往車子的方
    向，情形很混亂。上車後，他們先把我押往仁武鄉焚化爐一
    帶，要我用那裡的公共電話聯繫父親出面處理債務，接著又
    在仁武四處繞，之後是先停在某處先讓該2 不知名的人下車
    ，再將我載到派出所，從我被押上車到到達派出所，中間經
    過約30分鐘等語綦詳，與證人戊○○之前開證述，及卷附之
    車輛照片等件，互核大致相符。再佐以證人王泰嵐於檢察事
    務官前，也陳述：我們接獲報案後，隨即趕往事發現場，在
    現場2 、300 公尺附近，我們發現1 個人在路上行走，經我
    們盤查確認是己○○後，起初己○○並不願聯繫其餘被告，
    最末在我們的要求下，才以電話聯繫其餘被告主動前來派出
    所的等語；另並參諸被告自陳之甲○○伊始不願意上車，是
    經雙方發生拉扯後才上車，及上開車輛駛離王清發住所後，
    有先在仁武鄉焚化爐一帶空曠處繞行，之後才駛往派出所各
    節；則甲○○有被庚○○、乙○○、「阿輝」及「阿彬」押
    入上開車輛，繼而在四處繞行約30餘分鐘後，方經載往派出
    所釋放乙情，足堪認定，被告確有共同將甲○○強押上車後
    四處繞行之妨害甲○○行動自由之事實，乃甚為顯明。至被
    告固一致辯以：甲○○先前已同意代王清發處理近300 萬元
    之債務問題，是以自願隨同庚○○、乙○○、「阿輝」、「
    阿彬」4 人前往派出所商談云云，惟承諾為他人擔負非己身
    所能擔負之高額債務，本屬罕見；再甲○○既甫與庚○○、
    乙○○、「阿輝」、「阿彬」發生拉扯，卻又自願上車隨同
    該數名壯漢前往他處商討債務問題，而聽任擺佈，更不符常
    情；況若確實欲前往派出所商討債務問題，又焉有被告原一
    行5 人，恰獨留債權人己○○未隨同前往之理？足認被告前
    開所辯，乃係飾卸之詞，不足採信。至己○○前次到王清發
    住處追討債務時，縱曾確遭甲○○之惡言相向，也無由資為
    被告此次妨害甲○○行動自由之正當論據，是以被告為證明
    該事項所提出之通聯錄音帶暨譯文，本院認並無調查之必要
    ，也予指明。
(四)綜上，本件事證明確，被告3 人共同妨害戊○○2 人之行動
    自由，且在該過程中造致戊○○2 人受有傷害，及被告己○○另並單獨恐嚇戊○○等犯行，均至堪認定。
二、核被告3 人關於妨害戊○○2 人行動自由之部分，均係犯刑
    法第302 條第1 項之以非法方法剝奪人之行動自由罪；至己○○就其單獨恐嚇戊○○之部分，乃又另犯刑法第305 條之
    恐嚇危害安全罪。被告為遂其妨害行動自由之犯行，而在施
    以壓制、推拉等過程中所因而造致之普通傷害，乃以其他非
    法方法剝奪人行動自由之當然結果，不另論罪（最高法院30
    年上字3701號判例意旨參照）。被告3 人與綽號「阿輝」、
    「阿彬」之成年男子，就妨害戊○○2 人行動自由之犯行，
    有犯意聯絡及行為分擔，均應論以共同正犯。被告共同妨害
    他人行動自由之法律上單一行為，同時侵害戊○○、甲○○
    之行動自由法益，為想像競合犯，應從一情節重者論以以非
    法方法剝奪甲○○之行動自由罪。己○○所犯首開二罪間，
    犯意個別、行為互殊，且係觸犯構成要件相異之罪名，自應
    分論併罰。原聲請簡易判決處刑意旨認就戊○○2 人受傷之
    部分，被告3 人俱另成立傷害罪，且與以非法方法剝奪人之
    行動自由罪及恐嚇危害安全罪（應只有己○○單獨成立本罪
    ），該三罪間具有方法、結果之牽連關係，另並疏未論及被
    告共同以法律上單一之妨害自由犯行，同時侵害戊○○2人
    行動自由法益間之關係，均尚有未合。
三、審酌被告3 人捨合法之管道而不由，竟為追討債務即共同妨
    害他人之行動自由，己○○甚且另有恐嚇之犯行，俱誠屬不
    該，及被告3 人均一再飾詞狡辯，毫無悔意，犯後態度不佳
    ，惟念被告3 人非法方法剝奪戊○○、甲○○行動自由之期
    間，分別為10餘分鐘、30餘分鐘，均尚非甚長，且在壓制、
    推拉等過程中所造致戊○○、甲○○之傷勢，也尚非甚重，
    及乙○○係因師傅庚○○之邀約，始參與本案妨害他人行動
    自由之犯行，涉案之情節顯較己○○、庚○○為輕等一切情
    狀，另並參諸檢察官聲請逕以簡易判決處刑之意旨，爰分別
    量處如主文所示之刑，並均諭知易科罰金之折算標準；及另
    就己○○之部分，定其應執行之刑與易科罰金之折算標準。
四、不另為無罪諭知之部分：
(一)聲請簡易判決處刑意旨另略以：庚○○與乙○○，與己○○
    共同基於恐嚇之犯意聯絡，推由己○○向戊○○恫稱：「你
    先生若不拿錢來，要讓甲○○沒命」等語，使戊○○心生畏
    懼，因認庚○○、乙○○乃又共同涉犯刑法第305 條之恐嚇
    危害安全罪嫌等語。
(二)犯罪事實應依證據認定之，無證據不得認定犯罪事實；不能
    證明被告犯罪者，應諭知無罪之判決；刑事訴訟法第154 條
    第2 項、第301 條第1 項分別定有明文。聲請簡易判決處刑
    意旨認庚○○、乙○○確有共同恐嚇之犯行，乃係以證人戊○○在偵查中於檢查事務官面前陳稱：當天己○○先把我推
    倒，再將甲○○架走，對我說若不拿錢來要讓甲○○沒命等
    語（參見臺灣高雄地方法院檢察署93年度偵字第24421 號偵
    查卷宗，第19頁），資為論據。
(三)證人戊○○在本院結證稱：要讓我沒命的那些話，是己○○
    看到庚○○與乙○○等人駕車帶甲○○離開而放開我後，才
    對我一個人說的等語，核證人戊○○在本案乃係屬被害人地
    位，應斷無故為虛偽陳述以維護共同被告庚○○、乙○○之
    理，是其此部分所述，堪信真實，庚○○既係在其餘共同被
    告均業離去且其已釋放戊○○後，始對戊○○進行言語恐嚇
    ，則該單獨恐嚇之行為，顯係其另萌犯意所為之者，而與庚○○、乙○○、「阿輝」、「阿彬」間，並無犯意聯絡至明
    。此外，檢察官復未提出其他積極證據以資證明，應認被告
    庚○○、乙○○此部分之犯行，尚屬不能證明，惟聲請簡易
    判決處刑意旨認此部分犯行與前開經論罪科刑之部分，有牽
    連犯之裁判上一罪關係，是以本院就此爰不另為無罪之諭知
    。
據上論斷，應依刑事訴訟法第452 條、第299 條第1 項前段，刑
法第28條、第302 條第1 項、第55條、第305 條、第51條第5 款
、第41條第1 項前段，罰金罰鍰提高標準條例第1 條前段、第2
條，判決如主文。
本案經檢察官丁○○到庭執行職務。
中　　華　　民　　國　　94　　年　　11　　月　　15　　日
                  刑事第十庭  審判長法  官  徐美麗
                                    法  官  楊淑珍
                                    法　官  莊珮吟
以上正本證明與原本無異。
如不服本判決，應於判決送達後10日內，向本院提出上訴狀。
中　　華　　民　　國　　94　　年　　11　　月　　15　　日
                                    書記官  蔡妮君
附錄本案所犯法條：
《中華民國刑法第302條第1項─剝奪他人行動自由罪》
私行拘禁或以其他非法方法，剝奪人之行動自由者，處5 年以下
有期徒刑、拘役或300 元以下罰金。
《中華民國刑法第305條─恐嚇危害安全罪》
以加害生命、身體、自由、名譽、財產之事，恐嚇他人致生危害
於安全者，處2 年以下有期徒刑、拘役或300 元以下罰金。
